【裁判字號】    99,訴,446
【裁判日期】    990506
【裁判案由】    毒品危害防制條例等
【裁判全文】
臺灣高雄地方法院刑事判決               99年度訴字第446號
公  訴  人  臺灣高雄地方法院檢察署檢察官
被      告  庚○○
                      樓
                    （另案於台灣高雄第二監獄執行中）
指定辯護人  鍾美馨律師
被      告  丙○○
                    （另案於臺灣屏東監獄執行中）
選任辯護人  陳惠美律師
上列被告因毒品危害防制條例等案件，經檢察官提起公訴（98年
度偵字第12032 號），本院判決如下：
    主  文
丙○○犯販賣第一級毒品罪，累犯，處有期徒刑拾陸年。未扣案
之販賣第一級毒品所得新臺幣壹仟元沒收，如全部或一部不能沒
收時，以其財產抵償之。未扣案之行動電話壹支（含門號000000
0000號SIM 卡）沒收，如全部或一部不能沒收時，追徵其價額或
以其財產抵償之。又共同犯轉讓第一級毒品罪，累犯，處有期徒
刑壹年伍月。扣案之NOKIA 行動電話壹支（含門號0000000000號
SIM 卡）沒收。又共同犯轉讓第一級毒品罪，累犯，處有期徒刑
壹年伍月。扣案之NOKIA 行動電話壹支（含門號0000000000號
SIM 卡）沒收。又犯藥事法第八十三條第一項之轉讓禁藥罪，累
犯，處有期徒刑捌月。應執行有期徒刑拾玖年；未扣案之販賣第
一級毒品所得新臺幣壹仟元沒收，如全部或一部不能沒收時，以
其財產抵償之；未扣案之行動電話壹支（含門號0000000000號
SIM 卡）沒收，如全部或一部不能沒收時，追徵其價額或以其財
產抵償之；扣案之NOKIA 行動電話壹支（含門號0000000000號
SIM 卡）沒收。
庚○○共同犯轉讓第一級毒品罪，處有期徒刑壹年貳月。扣案之
NOKIA 行動電話壹支（含門號0000000000號SIM 卡）沒收。又共
同犯轉讓第一級毒品罪，處有期徒刑壹年貳月。扣案之NOKIA 行
動電話壹支（含門號0000000000號SIM 卡）沒收。又犯非法持有
子彈罪，處有期徒刑壹年。併科罰金新臺幣拾萬元，罰金如易服
勞役，以新臺幣壹仟元折算壹日。扣案之制式子彈拾伍顆沒收。
又犯持有第二級毒品罪，處有期徒刑陸月。扣案之第二級毒品大
麻壹包（驗後淨重零點零捌陸公克）沒收銷燬之。扣案之包裝袋
壹只沒收。應執行有期徒刑參年陸月；罰金新臺幣拾萬元，罰金
如易服勞役，以新臺幣壹仟元折算壹日；扣案之NOKIA 行動電話
壹支（含門號0000000000號SIM 卡）沒收；扣案之制式子彈拾伍
顆沒收；扣案之第二級毒品大麻壹包（驗後淨重零點零捌陸公克
）沒收銷燬之；扣案之包裝袋壹只沒收。
丙○○、庚○○其他被訴部分無罪。
    事  實
一、丙○○（綽號「大管」）前因肅清煙毒條例等案件，先後經
    本院以81年度訴字第2221號、82年度訴字第28 19 號、臺灣
    高等法院高雄分院以82年度上訴字第698 號先後判處有期徒
    刑3 年4 月、3 年6 月、1 年6 月確定，嗣於民國93年11月
    3 日縮短刑期執行完畢，仍不知悔改。丙○○、庚○○（綽
    號「建文」）均明知海洛因係毒品危害防制條例第2 條第1
    項第1 款所列之第一級毒品，不得販賣、轉讓或持有，詎：
  (一)丙○○基於販賣第一級毒品海洛因之犯意，經由欲購買海洛
    因之戊○○於98年2 月27日3 時28分，以行動電話門號0000
    000000號撥打丙○○所有之行動電話門號0000000000號聯繫
    後，丙○○即於同日4 時許，在高雄市○○路酷酷龍遊藝場
    ，販賣1000元海洛因予戊○○。
  (二)丙○○與庚○○基於轉讓第一級毒品海洛因之犯意聯絡，經
    由乙○○於98年3 月9 日0 時55分，以行動電話門號000000
    0000號撥打庚○○持用之行動電話門號0000000000號，與庚○○聯絡拿取海洛因之時地後，經庚○○轉告，丙○○於同
    日在高雄市○○路酷酷龍遊藝場，無償提供少量海洛因予乙○○施用。又經由乙○○於98年3 月16日19時24分，以行動
    電話門號0000000000號撥打庚○○持用之行動電話門號0000
    000000號手機，告知其需要海洛因後，經庚○○轉告，丙○○於同日在乙○○位於高雄市○○區○○街租屋處，無償提
    供少量海洛因予乙○○施用。
二、丙○○明知明知甲基安非他命係中央衛生主管機關明令公告
    列為禁藥，不得轉讓，竟仍基於轉讓禁藥之犯意，於98年2
    、3 月間，在高雄市○○○路8 之2 號14樓住處，無償提供
    少量甲基安非他命予庚○○施用1 次。
三、庚○○明知具殺傷力之子彈係槍砲彈藥刀械管制條例公告列
    管之物品，非經主管機關許可不得持有，仍於98年1 月底至
    2 月初間之某日，在高雄市○○○路8 之2 號14樓租屋處，
    收受真實姓名年籍不詳綽號「峰仔」之男子交付之制式子彈
    （直徑9mm ）22顆，並放置在上開處所，無故而持有之。
四、庚○○明知大麻乾葉係毒品危害防制條例第2條第1項第2款
    所列之第二級毒品，不得持有，仍於98年3 月間在高雄縣鳳
    山體育館附近向真實姓名年籍不詳之人，購買大麻乾葉（驗
    後淨重為0.086 公克），無故而持有之。
五、嗣為警於98年4 月16日10時許，在高雄市○○○路8 之2 號
    14 樓 查獲庚○○並扣得制式子彈（直徑9mm ）22顆、大麻
    1 包（驗後淨重0.086 公克）、庚○○所有之NOKIA 手機1
    支（內含丙○○所有之0000000000號SIM 卡）；另於同日11
    時10許，在高雄市○○○路2 號5 樓查獲丙○○。
六、案經辛○○政府警察局移送臺灣高雄地方法院檢察署檢察官
    偵查起訴。
    理  由
壹、有罪部分
一、按被告以外之人於審判外之陳述，雖不符刑事訴訟法第159
    條之1 至之4 等4 條之規定，而經當事人於審判程序同意作
    為證據，法院審酌該言詞陳述或書面陳述作成時之情況，認
    為適當者，亦得為證據；又當事人、代理人或辯護人於法院
    調查證據時，知有刑事訴訟法第159 條第1 項不得為證據之
    情形，而未於言詞辯論終結前聲明異議者，視為有前項之同
    意，同法第159 條之5 定有明文。本案下列所引用之供述及
    非供述證據，業經本院依法踐行調查證據程序，公訴人、被
    告均不爭執各該證據之證據能力，且迄本院言詞辯論終結前
    未就上開證據之證據能力聲明異議，又查無依法應排除其證
    據能力之情形，是後述所引用證據之證據能力均無疑義，依
    法自有證據能力，均得作為本案證據，先予敘明。另辯護人
    表示附有通訊監察書之合法監聽譯文部分，不爭執其證據能
    力乙節，經查：本案下列所引用之監聽譯文，均係合法監聽
    ，有通訊監察書6 份（見本院審訴卷第79頁至第88頁、本院
    訴字卷第88頁至第90頁）可稽，併為說明。
二、事實一(一)部分：訊據被告丙○○矢口否認有於上開時地販賣
    第一級毒品海洛因予戊○○1 次。經查：
  (一)戊○○於98年2 月27日3 時28分，欲購買海洛因之，而以行
    動電話門號0000000000號撥打丙○○所有之行動電話門號00
    00000000號聯繫後，丙○○即於同日4 時許，在高雄市○○
    路酷酷龍遊藝場，販賣1000元海洛因予戊○○之事實，業據
    證人戊○○於本院審理時證稱：伊於98年3 月27日3 時28分
    16秒以行動電話門號0000000000撥打被告丙○○之行動電話
    門號0000000000，通話內容所提及之「一張」是指「要買10
    00元海洛因」等語（見本院訴字卷第66頁正面至第67頁正面
    ）；於偵查中結證：伊於98年2 月27日3 時許，以行動電話
    門號0000000000撥打被告丙○○之行動電話門號0000000000
    購買「一張」即1000元之海洛因，嗣於同日4 時許在高雄市
    ○○路酷酷龍遊藝場向被告丙○○買1000元海洛因等語（見
    偵卷第56頁）明確，並有刑事警察局通訊監察摘要譯文表（
    監聽電話0000000000）載明98年2 月27日3 時28 分16 秒，
    行動電話門號0000000000撥入行動電話門號0000000000通話
    內容係：「你在哪裡（我在七賢路）怎麼都沒有接（這一支
    我沒有在帶的，我都帶另外一支）瘋子有在那邊嗎他有鳳山
    嗎（幹嘛）我要叫他拿過來（多少）一張（要不然就是你要
    自己過來）你幫我打看看好嗎」（見警卷第84頁）等語可稽
    ，足以認定。
  (二)至證人戊○○雖於本院審理時證稱：伊當日僅有撥打上開電
    話欲向被告丙○○買海洛因，但最後並未取得海洛因，伊於
    偵查中證述當日有拿到1000元之海洛因，係因警詢時警察有
    跟伊說若在偵訊時翻口供，會叫檢察官將伊收押云云。惟查
    ：證人戊○○於偵查中明確指述於98年2 月27日3 時28分16
    秒通話後，向被告丙○○買1000元海洛因之時間係「同日4
    時」許，地點係「高雄市○○路酷酷龍遊藝場」等語（見偵
    卷第56頁），關於購買毒品海洛因之時間、地點均證述明確
    ，自堪採信。且證人戊○○於警詢時，警方分別提示98年2
    月27日3 時28分16秒、98年3 月4 日23時44分28秒詢問證人
    戊○○，經證人戊○○分別陳稱：98年2 月27日3 時28分16
    秒該通係向被告丙○○購買海洛因1000元，98年3 月4 日23
    時44分28秒該通則係被告丙○○叫伊撥打電話給建文等語（
    見警卷第82頁），由此可見，警方並無以任何不法手段要求
    證人戊○○一定要指述被告丙○○販毒，證人戊○○係出於
    自由意志就「個別」之通話內容之情形，回憶後始指陳當時
    之「有無」毒品交易情形。又證人戊○○於偵查中，經檢察
    官分別提示98年2 月27日3 時28分16秒、98年2 月27日18時
    57分55秒、98年3 月4 日23時44分28秒訊問證人戊○○，證
    人戊○○亦分別陳稱：98年2 月27日3 時28分16秒該通係向
    被告丙○○購買海洛因1000元，並在當日4 時在高雄市○○
    路酷酷龍遊藝場交易；98年2 月27日18時57分55秒該通則因
    被告丙○○不讓伊賒帳而拒絕賣伊海洛因1000元，98年3 月
    4 日23時44分28秒該通則係被告丙○○叫伊撥打電話給建文
    ，但伊無建文之門號而作罷等語（見偵卷第56頁），由此可
    見，證人戊○○於偵查中係依其自由意志「分別」指述上開
    三通通話後之毒品交易情形。倘如證人戊○○於本院審理中
    所述，伊受警方恐嚇要收押伊，始指述被告丙○○販賣云云
    ，則警方既有上開三通監聽譯文，證人戊○○如何可能「因
    受恐嚇」而指述其中一通通話係被告丙○○販賣海洛因予伊
    ，「同時」又基於「自由意志」指稱其他二通通話被告丙○○並無販毒。可見證人戊○○於本院審理時證稱係警察恐嚇
    伊不得翻口供，否則會叫檢察官將伊收押云云，應非事實。
  (三)又毒品之非法交易向為政府查禁森嚴且重罰不寬貸之行為，
    為一般民眾普遍認知之事，倘非有利可圖，被告丙○○絕無
    平白甘冒被查緝重罰之高度風險，而販賣毒品之理，是其販
    入之價格當較其出售之價格為低，而有從中賺取買賣價差牟
    利之意圖及事實，應屬合理認定。又販賣毒品係違法行為，
    非可公然為之，亦無公定價格，容易分裝並增減份量，而每
    次買賣之價量，可能隨時依雙方關係深淺、資力、需求量及
    對行情之認知、來源是否充裕、販賣者是否渴求資金、查緝
    是否嚴緊、購買者被查獲時供述購買對象之可能風險之評估
    等，因而異其標準，並機動調整，非可一概論之，是販賣毒
    品之利得除被告坦承犯行或價量俱臻明確外，委難察得其交
    易實情，然販賣者從價差或量差中牟利之方式雖異，惟其販
    賣行為在意圖營利則屬同一；從而，舉凡有償交易，除足以
    反證其確係另基於某種非圖利本意之關係外，通常尚難因無
    法查悉其販入價格，做為是否高價賣出之比較，諉以無營利
    之意思而阻卻販賣犯行之追訴。倘被告丙○○未因販賣上開
    毒品而從中牟利，當無冒險購買昂貴毒品及耗時費力聯繫之
    閒情，堪認被告丙○○所為，必有從中賺取買賣價差牟利之
    事實，足徵被告丙○○主觀上確有賺取價差以為營利之不法
    意圖。
  (四)綜上所述，本件被告丙○○於上開時地販賣第一級毒品海洛
    因予戊○○1 次之犯行堪以認定，應依法論科。
二、事實一(二)部分：訊據被告丙○○坦承僅有於98年3 月16日轉
    讓海洛因予乙○○1 次（見本院訴字卷第78頁背面），庚○○坦承僅有轉讓海洛因予乙○○1 次（見本院訴字卷第78頁
    背面），均矢口否認有何共同轉讓轉讓海洛因予乙○○2 次
    之行為，經查：
  (一)乙○○於98年3 月9 日0 時55分，以行動電話門號00000000
    00號撥打被告庚○○持用之行動電話門號0000000000號，與
    被告庚○○聯絡拿取海洛因之時地後，經被告庚○○轉告，
    被告丙○○於同日在高雄市○○路酷酷龍遊藝場，無償提供
    少量海洛因予乙○○施用；乙○○又於98年3 月16日19時24
    分，以行動電話門號0000000000號撥打被告庚○○持用之行
    動電話門號0000000000號，告知其需要海洛因後，經被告庚○○轉告，被告丙○○於同日在乙○○位於高雄市○○區○○街租屋處，無償提供少量海洛因予乙○○施用之事實，業
    據被告乙○○於本院審理時證稱：被告丙○○綽號大管、被
    告庚○○綽號建文，伊曾向被告庚○○、丙○○拿毒品，但
    次數及時間地點，因時間太久已忘記，其偵查中所述之情形
    均為實在等語（見本院訴字卷第71頁正面至第73頁正面）；
    於偵查中證稱：伊於98年3 月9 日0 時55分46秒以伊妹妹所
    申辦之行動電話門號0000000000撥打被告丙○○之行動電話
    要拿海洛因，因找不到被告丙○○，乃撥打被告庚○○所持
    用之行動電話門號0000000000，由被告庚○○轉達丙○○，
    嗣伊到高雄市○○路酷酷龍遊藝場樓上酒店內，被告丙○○
    有拿一點海洛因給伊，沒有收錢；又於98年3 月16日19時24
    分2 秒，再以上開行動電話門號撥打給被告庚○○上開行動
    電話門號，說伊要海洛因，後來被告丙○○即回電撥打伊另
    一支行動電話再到伊高雄市○○區○○街租屋處，拿海洛因
    給伊，並沒有收錢等語（見偵卷第103 頁至第105 頁），並
    有刑事警察局通訊監察摘要譯文表（監聽電話0000000000）
    載明98年3 月9 日0 時59分16秒，行動電話門號000000000
    撥入行動電話行號0000000000之通話內容係：「他出去辦事
    情，他叫你等一下啦（電話怎麼不通）男生現在沒有，他要
    處理啊（我要女生的耶）你不是說要男生、女生（女生的啦
    ）好啦你那邊有嗎（我沒有帶出來）要多久（我現在要去公
    司）我在酷酷那邊等你」等語（見警卷第96頁）、刑事警察
    局通訊監察摘要譯文表（監聽電話0000000000）載明98年3
    月16日19時24分2 秒，行動電話門號000000000 撥入行動電
    話行號0000000000之通話內容係：「（建文，你在那裏）我
    在家（大管呢，電話都不通）我不知道耶，你要什麼（女生
    的）要怎麼樣（一樣啊，我一向都這樣子）等一下好嗎（你
    拿過來好嗎，不要太久喔，我在痛苦喔）」等語（見警卷第
    96頁）可稽，應可認定。
  (二)被告丙○○、庚○○雖均僅坦承各有轉讓海洛因予乙○○1
    次云云，惟按共同正犯之成立，祇須具有犯意之聯絡，行為
    之分擔，既不問犯罪動機起於何人，亦不必每一階段犯行，
    均經參與以自己犯罪之意思而參與，其所參與者雖非犯罪構
    成要件之行為，仍無解於共同正犯之罪責（最高法院34年上
    字第862 號、66年台上字第2527號判例意旨參照）。被告丙○○至少無償轉讓海洛因4 次予乙○○之事實，及被告庚○○於明知伊要向被告丙○○索取海洛因之情形下幫伊轉達被
    告丙○○之事實，業據證人乙○○於偵查中證述明確（見偵
    卷第105 頁），而證人乙○○證述其於98年3 月9 日、98年
    3 月16日19時撥打電話給被告庚○○轉達被告丙○○，再由
    被告丙○○各於當日無償轉讓海洛因予證人乙○○之事實，
    又如前述，是被告丙○○、庚○○共同於上開時地轉讓第一
    級毒品海洛因予乙○○2 次之事實，應可認定。被告丙○○
    、庚○○均辯稱：各自無償轉讓海洛因予乙○○各1 次云云
    ，尚無可採。
  (三)綜上所述，本件被告被告丙○○、庚○○於上開時地轉讓第
    一級毒品海洛因予乙○○2 次之犯行，堪以認定，應依法論
    科。
三、上開事實二業據被告丙○○於本院審理中坦承不諱（見本院
    訴字卷第79頁正面），核與共同被告即證人庚○○於偵查中
    之證述相符（見偵卷第74頁至第76頁），並有臺灣檢驗科技
    股份有限公司濫用藥物尿液檢驗報告1 紙（見偵卷第36頁）
    可稽，足以認定。
四、上開事實三業據被告庚○○於本院審理中坦承不諱（見本院
    易字卷第19頁、第28頁、第29頁背面），並有辛○○政府警
    察局搜索扣押筆錄、扣押物品目錄表各1 份（見警卷第18頁
    至第20頁）、內政部警政署刑事警察局鑑驗書1 份含扣案制
    式子彈22顆照片2 張（見偵卷第63頁）可稽，堪以認定。
五、上開事實四業據被告庚○○於本院審理中坦承不諱（見本院
    訴字卷第79頁正面），並有辛○○政府警察局搜索扣押筆錄
    、扣押物品目錄表各1 份（見警卷第18頁至第20頁）、高雄
    市立凱旋醫院濫用藥物成品檢驗鑑定書1 紙（見偵卷第30頁
    ）可證，應可認定。
六、論罪科刑
  (一)事實一(一)部分：被告丙○○行為後，毒品危害防制條例第4
    條於98年5 月20日修正公布，針對當次公布之修正條文，未
    另訂施行日期，至原毒品危害條例條例第36條所規定：「本
    條例自公布後六個月施行。」核其所稱「本條例」係指係92
    年7 月9 日修正公布之該條例，並非指98年5 月20日公布之
    部分修正條文。是98年5 月20日公布之毒品危害防制條例修
    正條文之生效日期，應依中央法規標準法第13條對於法規生
    效施行日之規範，自公布日起至第3 日即98年5 月22日發生
    效力。據此，本案應依刑法第2 條第1 項「按行為後法律有
    變更者，適用行為時之法律，但行為後之法律有利於行為人
    者，適用最有利於行為人之法律」之規定，依「從舊從輕」
    原則而為比較。被告丙○○行為時之毒品危害防制條例第4
    條第1 項規定：「製造、運輸、販賣第一級毒品者，處死刑
    或無期徒刑；處無期徒刑者，得併科新臺幣1 千萬元以下罰
    金。」；修正後則規定：「製造、運輸、販賣第一級毒品者
    ，處死刑或無期徒刑；處無期徒刑者，得併科新臺幣2 千萬
    元以下罰金。」，以被告丙○○行為時之毒品危害防制條例
    第4 條第1 項規定較為有利。又按海洛因係毒品危害防制條
    例第2 條所稱之第一級毒品。是核被告丙○○就事實一(一)所
    為，係犯修正前毒品危害防制條例第4 條第1 項之販賣第一
    級毒品罪。被告丙○○持有第一級毒品海洛因低度行為，為
    販賣第一級毒品海洛因重度行為所吸收，不另論罪。被告丙○○有如事實欄所述之前科，有台灣高等法院被告前案紀錄
    表在卷可查，是其前受有期徒刑執行完畢後，5 年內故意再
    犯本件法定刑為有期徒刑以上刑之罪，為累犯，應依刑法第
    47條第1 項規定加重其刑，惟就所犯毒品危害防制條例第4
    條第1 項法定刑死刑、無期徒刑部分，依刑法第64條第1項
    及同法第65條第1 項規定不得加重，故僅就罰金刑部分加重
    其刑。又同為販賣毒品之人，其原因動機不一，犯罪情節未
    盡相同，或有大盤毒梟者，亦有中、小盤之分，被告丙○○
    販賣海洛因與戊○○僅1000元，賣出海洛因之數量只1 小包
    ，所得財物甚微，其犯罪情節當非與大盤毒梟者可資等同併
    論，尤以大盤毒梟販賣第一級毒品數公斤以上，亦少有處以
    極刑者，是被告丙○○縱處以法定最低刑度無期徒刑，依社
    會一般觀念及法律情感仍嫌過重，爰就被告丙○○所犯販賣
    第一級毒品罪，依刑法第59條之規定酌減其刑。被告丙○○
    所犯，有上述之刑之加重及減輕事由，爰依法先加後減之。
  (二)事實一(二)部分：按海洛因係毒品危害防制條例第2 條所稱之
    第一級毒品。是核被告丙○○、庚○○所為，均係犯同法第
    8 條第1 項之轉讓第一級毒品罪；被告2 人持有第一級毒品
    海洛因低度行為，均為轉讓第一級毒品海洛因重度行為所吸
    收，不另論罪。被告2 人就事實一(二)之行為，有犯意聯絡及
    行為分擔，為共同正犯。被告2 人轉讓第一級毒品海洛因予
    乙○○2 次，犯意各別，行為互殊，應分論併罰。被告丙○○有如事實欄所述之前科，有台灣高等法院被告前案紀錄表
    在卷可查，是其前受有期徒刑執行完畢後，5 年內故意再犯
    本件法定刑為有期徒刑以上刑之罪，為累犯，應依刑法第47
    條第1 項規定加重其刑。被告丙○○、庚○○雖於本院審理
    時自白各曾1 次轉讓毒品海洛因予乙○○，惟被告丙○○、
    庚○○2 人於偵查中均否認有何轉讓毒品海洛因予乙○○之
    行為（見偵卷第121 頁、第128 頁至第129 頁），不符修正
    後之毒品危害防制條例第17條第2 項之要件，本件自無庸比
    較毒品危害防制條例第17條第2 項新舊法。
  (三)事實二部分：按甲基安非他命係毒品危害防制條例第2 條第
    2 項第2 款之第二級毒品，且第二級毒品MDMA、MDA 、安非
    他命及甲基安非他命等成分均屬安非他命類藥品，業經行政
    院衛生署75年7 月11日以衛署藥字第597627號公告，為有效
    管理安非他命類藥品與其衍生物之冊類及其製劑，重申公告
    禁止使用，而均屬藥事法第22條第1 項第1 款所規定之「禁
    藥」（即藥事法第22條第1 款所稱之『經中央衛生主管機關
    明令公告禁止製造、調劑、輸入、輸出、販賣或陳列之毒害
    藥品』）。嗣雖又經同署公告列為化學合成類麻醉藥品管理
    ，仍不失其為禁藥之性質（最高法院82年台上字第2259號判
    決參照）。而明知為禁藥而轉讓者，藥事法第83條亦定有處
    罰明文。故行為人明知為禁藥即「安非他命」而轉讓予他人
    者，除成立毒品危害防制條例第8 條第2 項之「轉讓第2 級
    毒品罪」外，亦構成藥事法第83條第1 項之「轉讓禁藥罪」
    ，此係屬同一犯罪行為而同時有二種法律可資處罰之「法條
    （規）競合」情形，應依「重法優於輕法」、「後法優於前
    法」等法理，擇一處斷。而毒品危害防制條例第8 條第2 項
    轉讓第2 級毒品罪之法定本刑為『6 月以上5 年以下有期徒
    刑，得併科新台幣70萬元以下罰金』。民國93年4 月21日修
    正後藥事法第83條第1 項轉讓禁藥罪之法定本刑為『7 年以
    下有期徒刑，得併科新台幣500 萬元以下罰金』。故除轉讓
    之第2 級毒品安非他命達淨重10公克以上，或轉讓與未成年
    人，而有應依毒品危害防制條例第8 條第6 項及第9 條之規
    定加重其刑至二分之一之情形者外，修正後藥事法第83條第
    1 項之罪之法定本刑，顯較毒品危害防制條例第8 條第2 項
    之罪之法定本刑為重，依前述「重法優於輕法」之法理，自
    應優先適用藥事法第83條第1 項之規定處斷（最高法院94年
    台上字第7021號、96年度台上字第3582號、97年台非字第
    397 號判決、臺灣高等法院暨所屬法院97年法律座談會刑事
    臨時類提案第3 號（一）意旨參照）。是核被告丙○○所為
    ，係犯藥事法第83條第1 項之轉讓禁藥罪（藥事法雖於95年
    5 月30日修正公布第83條，但本項並無修正）。至被告丙○○雖於偵審中均有自白轉讓甲基安非他命予被告庚○○（見
    偵卷第129 頁、本院訴字卷第79頁），惟按對於不同刑罰法
    律間具有法規競合關係者，由法院為比較適用時，應本於法
    律整體適用不得割裂原則，實務上，於同一法律為新舊法比
    較適用時，亦本此原則（最高法院27年上字第2615號判例參
    照），被告轉讓安非他命之行為，既發生藥事法第83條第1
    項與毒品危害防制條例第8 條第2 項規定間之法規競合關係
    ，而應優先適用較重之藥事法第83條第1 項規定論處，縱被
    告於偵查及審判中均自白，基於法律整體適用不得割裂原則
    ，不得另依修正後毒品危害防制條例第17條第2 項之規定，
    減輕其刑（臺灣高等法院暨所屬法院98年法律座談會刑事類
    提案第16號意旨參照），是本件自無庸比較毒品危害防制條
    例第17條第2 項新舊法之規定。
  (四)事實三部分：核被告庚○○所為，係犯槍砲彈藥刀械管制條
    例第12條第4 項之非法持有子彈罪。又被告持有上開具有殺
    傷力之9MM 制式子彈22顆之行為，因該22顆制式子彈，均屬
    同條例第12條第4 項規定所處罰之子彈，侵害該規定保護之
    單一社會法益，僅犯單一之未經許可持有子彈罪。至被告雖
    供稱係於98年1 月底或2 月初某日，在高雄市○○○路8 之
    2 號14樓租屋處，收受真實姓名年籍不詳綽號「峰仔」之男
    子交付之制式子彈（直徑9mm ）22顆等語，惟按犯槍砲彈藥
    刀械管制條例之罪，於偵查或審判中自白，並供述全部槍砲
    、彈藥、刀械之來源及去向，因而查獲或因而防止重大危害
    治安事件之發生者，減輕或免除其刑，該條例第18條第4 項
    定有明文，其所稱「來源及去向」，前者係指該等槍砲、彈
    藥、刀械之取得來源，包括交付之人，及其交付之原因、時
    地、經過等情節；後者係指該等槍砲、彈藥、刀械之下落去
    向，包括目前藏置之處所或受移轉持有者之真實姓名及其所
    在等情節（最高法院93年度台上字第4007號判決意旨參照）
    。本案被告雖供陳其槍彈及毒品之來源為「峰仔」，然並無
    供述其真實姓名年籍資料，且卷內並無檢警因而據以破獲「
    峰仔」之相關事證，被告庚○○自不符上開得減輕其刑之要
    件，併此敘明。
  (五)事實四部分：按大麻係毒品危害防制條例第2 條所稱之第二
    級毒品，是核被告黃紘偉所為，係犯毒品危害防制條例第11
    條第2 項之持有第二級毒品罪（毒品危害防制條例雖於98年
    5 月20日修正公布第11條，但本項並無修正）。
  (六)被告丙○○、庚○○就上述之事實一(一)、事實一(二)、事實二
    、事實三、事實四所為，均犯意各別，行為互殊，應分論併
    罰。
  (七)爰審酌被告丙○○、庚○○均有毒品危害條例前科，當知毒
    品對人體之危害性，被告丙○○竟為圖一己私利而販賣毒品
    海洛因予戊○○，被告丙○○、庚○○則轉讓毒品海洛因予
    乙○○，均助長社會濫用毒品風氣，不僅危害國民健康，進
    而影響社會治安，惟念及被告丙○○販賣第一級毒品海洛因
    所得甚微，被告丙○○、庚○○就轉讓第一級毒品海洛因部
    分，並無所得，且於本院審理時坦承部分犯行；被告丙○○
    明知禁藥甲基安非他命危害人體健康甚鉅，不僅造成他人身
    體之自我傷害，對於他人及社會均具相當程度之不良影響，
    足使社會因施用甲基安非他命人口增加，而減損勞動生產力
    ，提高社會成本，對於社會危害亦鉅，竟仍轉讓甲基安非他
    命供被告庚○○施用，且被告丙○○轉讓甲基安非他命，雖
    因法規競合後適用藥事法第83條第1 項之轉讓禁藥罪予以論
    罪科刑（法定刑為7 年以下），基於刑罰適用之整體性考量
    ，自不宜低於上揭毒品危害防制條例第8 條第2 項之轉讓第
    二級毒品罪之法定最低刑，惟被告林於偵審中均有坦承犯
    行；被告庚○○明知扣案子彈22顆具有殺傷力，而對社會具
    有潛在之危險性，竟仍未經許可而持有之，且其持有子彈之
    數量非少，惟其犯後坦承犯行；被告庚○○明知第二級毒品
    大麻係對於人體健康之危害甚大之毒品，竟仍非法持有之，
    惟其犯後坦承犯行；及被告丙○○、庚○○個別之犯罪之動
    機、目的、智識程度、生活狀況等一切情狀，分別量處如主
    文所示之刑，並就被告庚○○所處罰金刑部分，則參酌其教
    育程度、職業、家庭經濟狀況等情形，就罰金部分諭知易服
    勞役之折算標準，及分別定被告被告丙○○、庚○○之應執
    行刑如主文。
  (八)沒收部分
  1.事實一(一)部分：被告丙○○販賣第一級毒品海洛因予戊○○
    所得款項1000元，雖未經扣案，然因係犯罪所得之財物，依
    毒品危害防制條例第19條第1 項之規定，併予宣告沒收之，
    如全部或一部不能沒收時，以其財產抵償之。又按行動電話
    服務須以晶片卡（即SIM 卡）為使用介面，因此電信公司於
    出租行動電話門號予消費者使用時，即同時附帶提供晶片卡
    給消費者作為門號使用之介面，故電信公司接受消費者申辦
    門號並將該門號開通上線時，該晶片卡之所有權已移轉於消
    費者（最高法院98年度台上字第7705號判決意旨參照）。而
    SIM 卡為動產，私人間自得因買賣、移轉、贈與而移轉其所
    有權，而占有為所有權之表徵，除有反證外，一般占有SIM
    卡之人，即應為該SIM 之所有人。經查：未扣案之行動電話
    （含門號0000000000號SIM 卡）係被告丙○○所使用之事實
    ，業據證人戊○○於本院審理時證述明確（見本院卷第66頁
    正、背面），依上開說明及上述犯罪事實之認定，該門號之
    行動電話（含SIM 卡）應為被告丙○○所有，並供其為上揭
    販賣第一級毒品海洛因犯罪之用。是該門號之行動電話（含
    SIM 卡）雖未據扣案，但既無證據證明業已滅失，自應依毒
    品危害防制條例第19條第1 項之規定，宣告沒收，如全部或
    一部不能沒收時，追徵其價額或以其等財產抵償之。
  2.事實一(二)部分：按共同正犯係相互間利用他方之行為，以遂
    行其犯意之實現，應由共犯各負全部責任之理論，有關從刑
    之沒收部分，雖他共同正犯所有之物，亦應於其本身所處主
    刑之後，併為沒收之諭知。扣案之門號0000000000號SIM 卡
    係被告丙○○所有並借予被告庚○○持用之事實，及使用該
    門號之扣案NOKIA 行動電話為被告庚○○所有並持用之事實
    ，業據被告庚○○於本院審理時供述明確（見本院卷第80頁
    正面），且上開扣案之NOKIA 行動電話（含SIM 卡）為被告
    丙○○、庚○○共同為上揭轉讓第一級毒品海洛因2 次予乙○○之用，業如前述。是扣案之NOKIA 行動電話（含SIM 卡
    ），依共同正犯責任共同之原則，應依毒品危害防制條例第
    19條第1 項之規定，由被告丙○○、庚○○連帶沒收。
  3.事實三部分：原扣案制式子彈22顆，其中7 顆因鑑驗試射而
    滅失，有內政部警政署刑事警察局鑑驗書1 份（見偵卷第63
    頁），剩餘之扣案制式子彈15顆，均為違禁物，應依刑法第
    38條第1 項第1 款之規定，於被告庚○○所犯非法持有子彈
    罪、刑項下宣告沒收。
  4.事實四部分：自被告庚○○處所扣得之第二級毒品大麻1 包
    （驗後淨重0.086 公克），係屬第二級毒品大麻，有高雄市
    立凱旋醫院濫用藥物成品檢驗鑑定書1 份（見偵卷第30頁）
    可稽，不問屬於犯人與否，應依毒品危害防制條例第18條第
    1 項前段規定沒收銷燬。包裝上開毒品之包裝袋1 只，係用
    於包裹毒品，防其裸露、潮濕，便於攜帶、運輸所用之物，
    復經高雄市立凱旋醫院將上開包裝袋1 只與毒品大麻分別秤
    重，秤得上開毒品大麻淨重0.086 公克，自屬可與毒品析離
    （最高法院96年台上字第2569號判決意旨參照）。上開包裝
    袋1 只為被告庚○○所有，並係用以包裝毒品之用，應依毒
    品危害防制條例第19條第1 項規定宣告沒收。
  5.又被告丙○○、庚○○均有施用海洛因、甲基安非他命之情
    形，有台灣檢驗科技股份有限公司濫用藥物尿液檢驗報告2
    份（見偵卷第36頁44頁）可稽。公訴意旨所指：警方於98年
    11月（應為4 月之誤載）16日10時許，在高雄市○○○路8
    之2 號14樓查獲被告庚○○並扣得之研磨機1 台、稀釋用葡
    萄糖22包、吸食器1 批、分裝袋（大）1 包、分裝袋（小）
    1 包、海洛因1 小包（即扣押物品目錄表之不明藥粉，驗前
    淨重0.824 公克）、含咖啡因之白色粉末1 大包（即扣押物
    品目錄表之不明藥粉）、第四級毒品假麻黃鹼1 包（即扣押
    物品目錄表之不明藥丸，驗後淨重2.18公克）、含薄荷腦及
    甘露醇成分之錠劑1 包（即扣押物品目錄表之不明藥丸）、
    電子磅秤1 台、分裝用吸管1 支、香煙1 支等物；及警方於
    同日11時10許，在高雄市○○○路2 號5 樓查獲被告丙○○
    並扣得海洛因2 小包（驗後淨重分別為0.005 公克、0.036
    公克）、海洛因殘渣袋2 個、安非他命1 包、玻璃球吸食器
    4 支、斜削吸管3 支、分裝夾鏈袋（小）1 包等物，均無證
    據證明與本案有關（本案犯罪時間均係在98年2 、3 月間）
    ，且上開查扣之毒品等數量非大，應係被告丙○○、庚○○
    自行施用毒品所需之毒品及器具，自應於被告丙○○、庚○○施用毒品之案件（由檢察官另案起訴），另為適法之處理
    。
貳、無罪部分
一、公訴意旨略以：丙○○與庚○○基於販賣第一級毒品海洛因
    之犯意聯絡，於98年3 月7 日20時許，因己○○於98年3 月
    7 日19時42分以0000000000號撥打0000000000號與庚○○聯
    絡欲購買500 元海洛因，經庚○○告知丙○○後，由丙○○
    於同日20時許，在高雄市○○路酷酷龍遊藝場販賣500 元海
    洛因予己○○（即起訴書附表編號二部分）。因認被告丙○○、庚○○涉犯毒品危害防制條例第4 條第1 項販賣第一級
    毒品罪嫌。
二、按犯罪事實應依證據認定之，無證據不得認定犯罪事實；又
    不能證明被告犯罪者，應諭知無罪之判決；刑事訴訟法第
    154 條第2 項、第301 條第1 項分別定有明文。又按刑事訴
    訟法上所謂認定犯罪事實之證據，係指足以認定被告確有犯
    罪行為之積極證據而言，如未能發現相當證據或證據不足以
    證明，自不能以推測或擬制之方法，以為裁判基礎，最高法
    院29年上字第3105號及40年台上字第86號分別著有判例可資
    參照。而認定不利於被告之事實，須依積極證據，茍積極證
    據不足為不利被告之認定時，即應為有利於被告之認定，更
    不必有何有利之證據；又認定犯罪事實所憑之證據，雖不以
    直接證據為限，間接證據亦包括在內，然而無論直接證據或
    間接證據，其為訴訟上之證明，須於通常一般之人均不致有
    所懷疑，而得確信其為真實之程度者，始得據為有罪之認定
    ，倘其證明尚未達到此一程度，而有合理之懷疑存在而無從
    使事實審法院得有罪之確信時，即應由法院為諭知被告無罪
    之判決，且告訴人之告訴，係以使被告受刑事訴追為目的，
    是其陳述是否與事實相符，仍應調查其他證據以資審認，最
    高法院亦分別著有30年上字第816 號、76年台上字第4986
    號、52年台上字第1300號判例可資參照。
三、公訴人認被告涉有上開罪嫌，無非係以丙○○、庚○○之供
    述、證人甲○○、己○○之證述、刑事警察局通訊監察摘要
    譯文表（監聽電話0000000000）98年3 月7 日19時42分之監
    聽譯文及雙向通聯記錄等，為其主要論據。
四、經查：
  (一)己○○雖於98年3 月7 日19時42分以行動電話門號00000000
    00號撥打庚○○之行動電話門號0000000000號，表達欲購買
    500 元海洛因之「要約」，但被告庚○○並無任何「承諾」
    之意思表示，於該通通話回應「等一下我再打給你啦」等語
    後，即未再與己○○聯絡之事實，業據證人己○○於警詢時
    證稱：伊從未向被告丙○○或庚○○購買或取得毒品，98年
    3 月7 日19時42分57秒，伊雖以行動電話門號0000000000撥
    打被告庚○○行動電話門號0000000000，欲向其購買海洛因
    ，但該次被告庚○○於電話中叫伊等一下，之後即未再與伊
    聯絡，而無毒品交易等語等語（見警卷第73頁至第75頁、第
    86頁）；於偵查中證稱：98年3 月7 日19時42分伊撥打被告
    庚○○之行動電話門號問海洛因，但之後被告庚○○並未回
    電等語（見偵卷第54頁）；於本院審理時證稱：98年3 月7
    日以行動電話門號0000000000撥打被告庚○○行動電話門號
    0000000000，問有無毒品海洛因，但當日並未拿到毒品海洛
    因等語（見本院卷第69頁正背面）明確，並有刑事警察局通
    訊監察摘要譯文表（監聽電話0000000000）載明98年3 月7
    日19時42分57秒，行動電話門號0000000000撥入行動電話行
    號0000000000之通話內容係：「（女生的好啦，我朋友說要
    女生的啦，500 啦，他說石頭要等，他現在在『啼』了）等
    一下我再打給你啦」等語（見警卷第79頁）可稽，應可認定
    。且被告庚○○雖於上開通話中告知己○○「等一下我再打
    給你」，但被告庚○○之後，並無再撥打電話予己○○討論
    或承諾販賣海洛因之事，此觀97年3 月間行動電話行號0000
    000000係於警方之監聽中，但警方並無查獲被告庚○○有回
    撥電話予己○○之記錄即明，由此可見，該次通話被告庚○○所述「等一下我再打給你」，僅係虛應己○○購買海洛因
    之要約，而並未有任何販售海洛因予己○○之「承諾」。
  (二)公訴意旨雖認：己○○於98年3 月7 日19時42分以00000000
    00號撥打0000000000號與庚○○聯絡欲購買500 元海洛因，
    經庚○○告知丙○○後，由丙○○於同日20時許，在高雄市
    ○○路酷酷龍遊藝場販賣500 元海洛因予己○○云云，惟卷
    內並無任何證據可資證明該通通話後被告庚○○有「告知」
    被告丙○○「己○○欲購買海洛因」之事實。至證人己○○
    雖曾於警詢時證稱：伊在98年3 月7 日19時42分與被告庚○○聯絡後，就直接到七賢陸酷酷龍遊藝場找被告丙○○購買
    500 元海洛因云云（見警卷第86頁至第87頁）；復於偵查中
    證稱：伊之前聽說丙○○有在賣海洛英，98年3 月7 日19時
    打電話給被告庚○○說要找被告丙○○，後來跑到被告庚○○住處要被告丙○○的行動電話，之後伊逕與被告丙○○聯
    繫並購買毒品云云（見偵卷第54頁）。惟按犯毒品危害防制
    條例第4 條至第8 條、第10條或第11條之罪，供出毒品來源
    ，因而查獲其他正犯或共犯者，減輕或免除其刑，毒品危害
    防制條例第17條第1 項定有明文。證人己○○於98年5 月6
    日13時第一次接受警方詢問時，否認98年3 月7 日有與被告
    庚○○或被告丙○○為海洛因之交易後，旋即同意驗尿（見
    警卷第72頁至第76頁），嗣即於同日16時25分第二次接受警
    方詢問時即改口稱：伊在98年3 月7 日19時42分與被告庚○○聯絡後，就直接到七賢陸酷酷龍遊藝場找被告丙○○購買
    500 元海洛因云云（見警卷第85頁至第87頁），由此可見，
    證人己○○於第一次警詢並接受驗尿後，有可能因為自認涉
    犯毒品相關罪嫌，而為減輕或免除其刑而為不實之陳述之可
    能，是其陳述之真實性自有合理之懷疑。且證人己○○於98
    年5 月6 日13時第一次接受警方詢問時陳稱：伊98年3 月7
    日雖有打電話給被告庚○○並為上揭通話內容，但該次並無
    交易毒品等語（見警卷第74頁）；於本院審理時證稱：伊98
    年3 月7 日並無打電話給被告丙○○，亦未向被告丙○○購
    買毒品海洛因等語（見本院訴字卷第68頁背面）。可見其證
    述，有前後不一之情形，尚難遽認其指述被告丙○○販賣海
    洛因之供述為真實。又98年3 月7 日19時42分57秒，行動電
    話門號0000000000撥入行動電話行號0000000000之通話內容
    係：「（女生的好啦，我朋友說要女生的啦，500 啦，他說
    石頭要等，他現在在『啼』了）等一下我再打給你啦」等語
    ，有刑事警察局通訊監察摘要譯文表（監聽電話0000000000
    ）可稽（見警卷第79頁），由此僅能證明證人己○○撥打電
    話予被告庚○○，並不能證明該通通話後，尚有公訴意旨所
    指「經庚○○告知丙○○後，由丙○○於同日20時許，在高
    雄市○○路酷酷龍遊藝場販賣500 元海洛因予己○○」之事
    實。是證人己○○上開不利於被告丙○○之證述，並無其他
    證據，可資佐證，以擔保其證述之真實性，自不能遽認為真
    實。
  (三)此外，警方並未監聽到被告丙○○或被告庚○○於98年3 月
    7 日與己○○達成交易毒品海洛因合意之通話，亦無當場查
    獲被告丙○○或被告庚○○有上開交付毒品海洛因予己○○
    之行為，亦無此部分相關證物扣案，公訴人復未提出其他積
    極證據證明被告丙○○或被告庚○○確有上開販賣海洛因予
    己○○之事實，本件自難遽認被告丙○○或被告庚○○有上
    開販賣海洛因予己○○之事實。
五、綜上所述，就被告丙○○、庚○○所涉嫌共同販賣第一級毒
    品海洛因予己○○之事實，公訴人所提出之證據，或其指出
    證明之方法，尚未能使本院之心證達到確信其為真實之程度
    ，就被告2 人涉犯上開犯行，仍有合理懷疑之存在，揆諸前
    揭法條及判例意旨，被告2 人上開被訴部分，不能證明被告
    2 人犯罪，依法應為被告2 人無罪之判決。
據上論斷，應依刑事訴訟法第299 條第1 項前段、第301 條第1
項前段，修正前毒品危害防制條例第4 條第1 項、毒品危害防制
條例、第8 條第1 項、第11條第2 項、第18條第1 項前段、第19
條第1 項、藥事法第83條第1 項、槍砲彈藥刀械管制條例第12條
第4 項，刑法第2 條第1 項但書、第11條前段、第28條、第47條
第1 項、第59條、第42條第3 項、第38條第1 項第2 款、第51條
第5 款，判決如主文。
本案經檢察官丁○○到庭執行職務。
中    華    民    國    99    年    5     月    6     日
                  刑事第二庭    審判長法  官  吳進寶
                                      法  官  李昆南
                                      法  官  施盈志
以上正本證明與原本無異。
如不服本判決應於收受送達後10日內向本院提出上訴書狀，並應
敘述具體理由；如未敘述上訴理由者，應於上訴期間屆滿後20日
內向本院補提理由書（均須按他造當事人之人數附繕本）「切勿
逕送上級法院」。
中    華    民    國    99    年    5     月    6     日
                                       書記官  蔡蓓雅
附錄本判決論罪之法條：
毒品危害防制條例第4條
製造、運輸、販賣第一級毒品者，處死刑或無期徒刑；處無期徒
刑者，得併科新臺幣 2 千萬元以下罰金。
製造、運輸、販賣第二級毒品者，處無期徒刑或 7 年以上有期
徒刑，得併科新臺幣 1 千萬元以下罰金。
製造、運輸、販賣第三級毒品者，處 5 年以上有期徒刑，得併
科新臺幣 7 百萬元以下罰金。
製造、運輸、販賣第四級毒品者，處 3 年以上 10 年以下有期
徒刑，得併科新臺幣 3 百萬元以下罰金。
製造、運輸、販賣專供製造或施用毒品之器具者，處 1 年以上
7 年以下有期徒刑，得併科新臺幣 1 百萬元以下罰金。
前五項之未遂犯罰之。
毒品危害防制條例第8條
轉讓第一級毒品者，處 1 年以上 7 年以下有期徒刑，得併科新
臺幣 1 百萬元以下罰金。
轉讓第二級毒品者，處 6 月以上 5 年以下有期徒刑，得併科新
臺幣 70 萬元以下罰金。
轉讓第三級毒品者，處 3 年以下有期徒刑，得併科新臺幣 30
萬元以下罰金。
轉讓第四級毒品者，處 1 年以下有期徒刑，得併科新臺幣 10
萬元以下罰金。
前四項之未遂犯罰之。
轉讓毒品達一定數量者，加重其刑至二分之一，其標準由行政院
定之。
毒品危害防制條例第11條
持有第一級毒品者，處 3 年以下有期徒刑、拘役或新臺幣 5 萬
元以下罰金。
持有第二級毒品者，處 2 年以下有期徒刑、拘役或新臺幣 3 萬
元以下罰金。
持有第一級毒品純質淨重十公克以上者，處 1 年以上 7 年以下
有期徒刑，得併科新臺幣 1 百萬元以下罰金。
持有第二級毒品純質淨重二十公克以上者，處 6 月以上 5 年以
下有期徒刑，得併科新臺幣 70 萬元以下罰金。
持有第三級毒品純質淨重二十公克以上者，處 3 年以下有期徒
刑，得併科新臺幣 30 萬元以下罰金。
持有第四級毒品純質淨重二十公克以上者，處 1 年以下有期徒
刑，得併科新臺幣 10 萬元以下罰金。
持有專供製造或施用第一級、第二級毒品之器具者，處 1 年以
下有期徒刑、拘役或新臺幣 1 萬元以下罰金。
藥事法第83條
明知為偽藥或禁藥，而販賣、供應、調劑、運送、寄藏、牙保、
轉讓或意圖販賣而陳列者，處 7 年以下有期徒刑，得併科新臺
幣 5 百萬元以下罰金。
犯前項之罪，因而致人於死者，處 7 年以上有期徒刑，致重傷
者，處 3 年以上 12 年以下有期徒刑。
因過失犯第 1 項之罪者，處 2 年以下有期徒刑、拘役或科新臺
幣 30 萬元以下罰金。
第 1 項之未遂犯罰之。
槍砲彈藥刀械管制條例第12條
未經許可，製造、販賣或運輸子彈者，處 1 年以上 7 年以下有
期徒刑，併科新台幣 500 萬元以下罰金。
未經許可，轉讓、出租或出借子彈者，處 6 月以上 5 年以下有
期徒刑，併科新台幣 300 萬元以下罰金。
意圖供自己或他人犯罪之用，而犯前二項之罪者，處 3 年以上
10 年以下有期徒刑，併科新台幣 700 萬元以下罰金。
未經許可，持有、寄藏或意圖販賣而陳列子彈者，處 5 年以下
有期徒刑，併科新台幣 300 萬元以下罰金。
第 1 項至第 3 項之未遂犯罰之。


司法院資訊處製作；財團法人民間司法改革基金會備份。
